臺灣臺北地方法院交通事件裁定　　　　100年度交聲字第495號
原處分機關　交通部公路總局臺北區監理所基隆監理站
異　議　人
即受處分人　正新交通股份有限公司
代 表 人兼
送達代收人　施正山
上列異議人即受處分人因違反道路交通管理處罰條例案件，對於
交通部公路總局臺北區監理所基隆監理站民國100年4月18日所為
之基監字第裁42-C00000000、42-C00000000號處分，聲明異議，
本院裁定如下：
    主  文
本件管轄錯誤，移送臺灣士林地方法院。
    理  由
一、按法院受理有關交通事件，準用刑事訴訟法之規定，其處理
    辦法，由司法院會同行政院定之；又道路交通管理處罰條例
    之罰鍰基準、舉發或輕微違規勸導、罰鍰繳納、向處罰機關
    陳述意見或裁決之處理程序、分期繳納之申請條件、分期期
    數、不依限期繳納之處理、分期處理規定及繳納機構等事項
    之處理細則，由交通部會同內政部定之，道路交通管理處罰
    條例第89條及第92條第4 項分別定有明文。上開規定之意義
    無非：(一)得適用刑事訴訟法者，僅以性質上相同者為限，始
    得謂準用；若性質上不同者，則無準用之餘地；(二)法院受理
    交通違規案件之聲明異議，應優先適用母法授權制訂之法規
    命令，即道路交通案件處理辦法之規定；(三)依道路交通管理
    處罰條例授權制訂之違反道路交通管理事件統一裁罰基準及
    處理細則，若與交通違規事件性質相同者，亦應在適用之範
    圍內。又聲明異議事件，係受處分人不服同條例第8 條主管
    機關所為之處罰，向法院所提起請求撤銷原處分之程序，性
    質上應屬於救濟程序，尚無疑義（司法院大法官會議第418
    號解釋參照）。至於刑事訴訟法第5 條之土地管轄，其適用
    對象為法院審理第一審案件之管轄權劃分，並非定救濟程序
    之法院管轄權劃分之標準，此觀諸刑事訴訟法救濟審即第二
    審管轄法院，係向管轄第二審之高等法院為之自明（刑事訴
    訟法第361 條第1項規定參照）。因此，刑事訴訟法第5條之
    土地管轄規定，能否適用在救濟程序法院之管轄，頗有疑義
    。就法體系而言，交通違規處罰之主管機關首次管轄權劃分
    ，係依違反道路交通管理事件統一裁罰基準及處理細則第25
    條規定，除同條第1款至第5款情形按行為地；以汽車所有人
    為處罰對象者，移送其車籍地；以駕駛人為處罰對象者，則
    由駕籍地之處罰機關處理。至於不服主管機關所為處罰提起
    聲明異議之管轄法院，首須視法有無特別明文規定，若無，
    始得依同條例第89條規定準用刑事訴訟法相關規定處理之。
二、次按聲明異議，應以司法狀紙，敘述異議之理由，提出於原
    處分機關為之，原處分機關應於接受異議書狀後5 日內，將
    該案卷宗及有關證物，送交該管地方法院或其分院交通法庭
    ；又違反道路交通管理事件，受處分人不服處罰，依法聲明
    異議者，處罰機關應於接受異議狀5 日內，製作不服違反道
    路交通管理事件裁決聲明異議移送書，將案卷及有關證物連
    同聲明異議書狀，送交該管地方法院審理，道路交通案件處
    理辦法第13條及違反道路交通管理事件統一裁罰基準及處理
    細則第65條分別定有明文。法院受理聲明異議既屬救濟程序
    ，並非為第一審程序，自應依交通違規行政罰之性質，適用
    同條例或法規命令所定之管轄權，業如前述。前開法規命令
    既已明定受理聲明異議之法院為裁處機關所在地之法院管轄
    ，自非同條例或相關法規並無特別規定聲明異議法院管轄權
    之分配。其理如同不服地方法院第一審裁判，提起救濟之管
    轄第二審法院，均係以管轄地方法院之第二審法院定之，並
    非再重新審視行為人之住所地、居所地或犯罪地而定自明。
    否則，救濟法院之管轄，極易隨受處分人住居所變更之時間
    點，隨時處於不確定之狀況，易形成管轄權消極衝突之情事
    （臺灣高等法院暨所屬法院97年法律座談會刑事類提案第44
    號研討結果參照）。再按無管轄權之案件，應諭知管轄錯誤
    之判決，並同時諭知移送於管轄之法院，亦為刑事訴訟法第
    304 條所明定，該規定準用於交通聲明異議案件。準此，受
    處分人如不服處分，其聲明異議事件應由原處分機關所在地
    之法院管轄，如繫屬之法院無管轄權，自應諭知管轄錯誤。
三、另按「汽車有下列情形之一者，處汽車所有人新臺幣三千六
    百元以上一萬零八百元以下罰鍰，並禁止其行駛：五、牌照
    借供他車使用或使用他車牌照行駛。」、「前項... 第五款
    至第七款之牌照吊銷之」，道路交通管理處罰條例第12條第
    1項第5款、第2 項分別定有明文。依此可知，有關因借用或
    使用他車牌照行駛而違反道路交通管理事件，係以汽車所有
    人為處罰對象。
四、經查，本件異議人即受處分人正新交通股份有限公司所有之
    車號575-KB號營業貨櫃曳引車及車號F2-90 號營業一般半拖
    車，於100年3月17日11時40分，在五股區○○○路116 巷22
    號因有借用、使用他車牌照之違規行為，為警拍照採證後逕
    行舉發，有該舉發違反道路交通管理事件通知單、裁決書及
    採證照片等件附卷可稽。又本件處罰之對象係汽車所有人，
    已如上述，而受處分人行為時車籍地為「新北市○○區○○
    路28巷29號1 樓」，屬交通部公路總局臺北區監理所基隆監
    理站管轄，此有該舉發單及系爭車輛車主歷史查詢資料可按
    。是原處分機關依上開違反道路交通管理事件統一裁罰基準
    及處理細則第25條規定，具有交通違規處罰之管轄權（即首
    次裁罰之權限），固屬無疑，然本件原處分機關所在地並非
    在本院管轄區域內，揆諸前述說明，受處分人對於原處分聲
    明異議事件，本院並無管轄權（即審查原處分之權限），應
    諭知管轄錯誤之裁定，並移送有管轄權之法院即臺灣士林地
    方法院。
據上論斷，應依道路交通管理處罰條例第89條，刑事訴訟法第30
4條，裁定如主文。
中    華    民    國    100    年    4    月    29    日
                  交通法庭     法  官     賴武志
以上正本證明與原本無異
如不服本裁定應於送達後5日內向本院提出抗告狀。

                               書記官     劉麗英
中    華    民    國    100    年    4    月    29    日